臺灣彰化地方法院刑事附帶民事判決
111年度附民字第286號
原      告  粘昭雯
被      告  李銘偉


上列被告因違反洗錢防制法等案件（本院111年度金訴字第79號
），經原告提起附帶民事訴訟請求損害賠償事件，本院於民國11
1年7月19日言詞辯論終結，判決如下：
    主  文
一、被告應給付原告新臺幣445,015元，及自民國111年6月10日
    起至清償日止，按週年利率5%計算之利息。
二、本判決第一項得假執行；但被告如以新臺幣445,015元預供
    擔保後，得免為假執行。
三、原告其餘之訴及假執行之聲請均駁回。　
    事實及理由
一、原告粘昭雯起訴主張略以：被告於民國109年6月間對原告誆
    稱投資可獲利云云，原告因而陷於錯誤，自109年6月起至同
    年7月間，匯款或由被告提領，共計交付新臺幣（下同）45
    萬元給被告，而受有同額財產上之損害。爰依侵權行為之法
    律關係，請求被告負損害賠償責任。並聲明：
　　㈠被告應給付原告45萬元，及自起訴狀繕本送達翌日起至清
      償日止，按週年利率5%計算之利息。
　　㈡願供擔保請准宣告假執行。
　　㈢訴訟費用由被告負擔。　
二、被告李銘偉答辯略以：對於原告請求沒有意見。
三、本院判斷：
  ㈠按民事訴訟法第384條規定，當事人於言詞辯論時為訴訟標的
    之捨棄或認諾者，應本於其捨棄或認諾為該當事人敗訴之判
    決，此項規定依刑事訴訟法第491條第8款本於捨棄之判決，
    固得準用，至本於認諾之判決，則未定有明文，依法自屬不
    得予以準用（最高法院32年附字第371號判例意旨參照）。
    因此，被告雖於言詞辯論答辯「對於原告請求沒有意見」等
    語，有認諾訴訟標的之意，然而並不發生認諾之效力。
  ㈡按附帶民事訴訟之判決，應以刑事訴訟判決所認定之事實為
    據，刑事訴訟法第500條前段定有明文。經查，被告意圖為
    自己不法之所有，基於詐欺取財及洗錢之犯意，利用不知情
    之黃俊傑（檢察官另為不起訴處分）提供其中華郵政帳號00
    0-00000000000000號帳戶、不知情之林香汝（檢察官另為不
    起訴處分）提供其中國信託商業銀行帳號000-000000000000
    號帳戶，受匯詐款，以掩飾、隱匿詐欺贓款之流向，於民國
    109年6月8日某時，以臉書帳號匿稱「真寂寞」與原告聯繫
    ，鼓吹繳款投資可獲利云云，原告因而陷於錯誤，依被告指
    示，分別於：
　　1.原告於109年6月11日17時許，在彰化縣○○鎮○○路000號之
      鹿港體育場，交付現金2萬元給被告，被告同時基於行使
      偽造私文書之犯意，當場將蓋有「上揚娛樂事業」、收款
      人「黃曉玲」等虛偽印文（事先委由不知情之不詳業者偽
      刻印章）之偽造明細單作為收據，交予原告收執而行使之
      ，藉此加強取信於原告，而足生損害於他人。
　　2.原告於109年6月28日8時54分許、109年6月29日7時29分許
      、109年7月14日21時20分許，各匯款2萬5千元、2萬5千元
      、2萬元至黃傑俊之中華郵政帳戶。被告旋指示黃俊傑於
      附表編號1至3所示時間、地點，提領附表編號1至3所示之
      金額後交付之，藉此掩飾、隱匿詐欺贓款之流向。
　　3.原告於109年6月30日某時，在彰化縣○○鄉鎮○街00○0號之
      「藝帶企業有限公司」，交付現金4萬元給被告。
　　4.原告於109年7月2日16時許，在同上址藝帶企業有限公司
      ，交付現金2萬5千元給被告。
　　5.原告於109年7月4日12時46分許、109年7月6日21時33分許
      ，各匯款2萬5千元、3萬元至林香汝之中國信託帳戶。被
      告旋指示林香汝於附表編號4至6所示時間、地點，提領附
      表編號4至6所示金額後交付之，藉此掩飾、隱匿詐欺贓款
      之流向。
　　6.原告於109年7月5日某時，在同上址藝帶企業有限公司，
      交付現金3萬元給被告。
　　7.原告於109年7月8日7時29分許，在彰化縣○○鄉○○路0段00
      號之統一便利商店好修門市，交付現金5千元給被告，又
      以供被告轉交投資事業「驗碼」為由，交付其中華郵政帳
      號000-00000000000000號帳戶、華南商業銀行帳號000-00
      0000000000號帳戶（起訴書誤載為000-00000000000，逕
      予更正）之提款卡給被告並告知密碼，被告同時基於不正
      提領及行使偽造私文書之犯意，當場將蓋有「上揚娛樂事
      業」、「張玉芬更」、承辦人「梁惠玲」等虛偽印文（事
      先委由不知情之不詳業者偽刻印章）之偽造查核領據，交
      予原告收執而行使之，藉此加強取信於原告，而足生損害
      於他人。被告再於附表編號7至11所示之所示時間、地點
      ，持上揭提款卡操作自動櫃員機，未得原告授權，不正提
      領而取得附表編號7至11所示之現金（提領華南商業銀行
      帳戶存款部分，另耗費跨行提款手續費共15元）。嗣被告
      於109年7月10日將上揭提款卡交還原告。
　　8.原告於109年7月14日某時，在同上址藝帶企業有限公司，
      交付現金5萬元給被告。
　　9.原告於109年7月15日18時許，在彰化縣○○鄉○○路0段00號
      旁，交付現金6萬元給被告，被告當場交付裝有空白支票
      本之紙袋予原告，佯為獲利250萬元現金。嗣原告打開發
      現袋內是空白支票本，始知受騙，報警處理。
  　被告總計向原告詐得445,000元，而且被告於不正提領原告
    之華南商業銀行帳戶存款時，因跨行交易，耗費手續費共15
    元。此經本院以111年度金訴字第79號刑事判決認定屬實，
    並判處被告罪刑在案，此有該刑事判決書可憑，依照前揭規
    定，原告主張遭被告詐欺等事實，應堪認定。
  ㈢按民法第184條第1項規定：「因故意或過失，不法侵害他人
    之權利者，負損害賠償責任。故意以背於善良風俗之方法，
    加損害於他人者亦同」、同法第185條第1項前段規定：「數
    人共同不法侵害他人之權利者，連帶負損害賠償責任」。所
    謂善良風俗，是指一般道德觀念而言，而詐欺是以欺罔之手
    段向他人騙取財物，屬於故意以背於善良風俗之方法加損害
    於他人，應無疑義。被告對原告上述詐欺取財行為，而且手
    法又同時涉及行使偽造私文書、不正提領、洗錢等不同犯罪
    ，致原告陷於錯誤，因而受有財產上之損害共計445,015元
    ，有如前述，核屬以背於善良風俗之方法，而使原告財產上
    受有損害，則原告依侵權行為之法律關係，請求被告負損害
    賠償責任，應屬有據。逾此部分之請求，則未見原告提出其
    他舉證以實其說，核無理由，應予駁回。
  ㈣按給付有確定期限者，債務人自期限屆滿時起，負遲延責任
    。給付無確定期限者，債務人於債權人得請求給付時，經其
    催告而未為給付，自受催告時起，負遲延責任。其經債權人
    起訴而送達訴狀，或依督促程序送達支付命令，或為其他相
    類之行為者，與催告有同一之效力。民法第229條第1項、第
    2項定有明文。又遲延之債務，以支付金錢為標的者，債權
    人得請求依法定利率計算之遲延利息。但約定利息較高者，
    仍從其約定利率。應付利息之債務，其利率未經約定，亦無
    法律可據者，週年利率為5%。民法第233條第1項、第203條
    亦有明文。原告對被告請求之損害賠償債權，核屬無確定期
    限之給付，經原告提起民事訴訟，起訴狀繕本於111年6月9
    日送達被告住所地，有送達證書1紙在卷可憑（附民卷第9頁
    ），而被告迄未給付，自應負遲延責任。因此，原告請求被
    告自起訴狀繕本送達翌日（亦即111年6月10日）起至清償日
    止，按週年利率5%計算之法定遲延利息，亦屬有據。
  ㈤綜上所述，原告依侵權行為之法律關係，請求被告給付445,0
    15元，及自111年6月10日起至清償日止，按週年利率5%計算
    之利息，為有理由，應予准許。其餘部分為無理由，應予駁
    回。
四、按所命給付之金額未逾50萬元之判決，依刑事訴訟法第491
    條第10款準用民事訴訟法第389條第1項第5款規定，法院應
    依職權宣告假執行。原告雖陳明願供擔保請准宣告假執行，
    然本判決命被告給付之金額既未逾50萬元，依照前揭規定，
    應依職權宣告假執行。另依民事訴訟法第392條第2項規定，
    依職權酌定相當擔保金額，宣告被告得預供擔保而免為假執
    行。至於原告敗訴部分，假執行之聲請失所依憑，應予駁回
    。
五、民事訴訟法關於訴訟費用之規定，未在刑事訴訟法第491條
    準用之列，而且原告提起刑事附帶民事訴訟請求損害賠償，
    依法本無須繳納裁判費用，故毋庸諭知訴訟費用之負擔。　
六、據上論結，本件原告之訴為一部有理由，一部無理由，依刑
    事訴訟法第502條、第491條第10款，民事訴訟法第389條第1
    項第5款、第392條第2項，判決如主文。　
中　　華　　民　　國　　111 　年　　7 　　月　　26　　日
                    刑事第二庭  法  官  王祥豪          
以上正本證明與原本無異。
如不服本判決應於收受判決後20日內向本院提出上訴書狀，並應
敘述具體理由；其未敘述上訴理由者，應於上訴期間屆滿後20日
內向本院補提理由書（均須按他造當事人之人數附繕本）「切勿
逕送上級法院」。
中　　華　　民　　國　　111 　年　　7 　　月　　26　　日
                                書記官  吳芳儀
附表
編號 提領帳戶 提領時間 ATM提領地點 提領金額 1 黃俊傑之中華郵政帳戶 109年6月28日13時37分許 臺中市○區○○○道000號臺中中正路郵局 2萬5千元 2 黃俊傑之中華郵政帳戶 109年6月29日15時11分許 臺中市○○區○○路0號臺中水湳郵局 2萬5千元 3 黃俊傑之中華郵政帳戶 107年7月14日21時29分許 臺中市○○區○○路0號臺中水湳郵局 2萬元 4  林香汝之中國信託商業銀行帳戶 109年7月4日16時36分許 臺中市○區○○路000○000○000號 1萬5千元 5 林香汝之中國信託商業銀行帳戶 109年7月6日6時33分許 臺中市○○區○○路0段00號 2千元 6 林香汝之中國信託商業銀行帳戶 109年7月7日6時33分許 臺中市○○區○○路0段00號 1萬7千元 7 粘昭雯之中華郵政帳戶 109年7月8日8時5分許 彰化縣○○鎮○○路0段000號鹿港彰濱郵局 3萬元 8 粘昭雯之華南商業銀行帳戶 109年7月8日8時44分許 彰化縣○○市○○路0段000號萊爾富便利商店彰化國聖店 1萬元 9 粘昭雯之華南商業銀行帳戶 109年7月8日21時47分許 彰化縣○○鎮○○路0段000號鹿港彰濱郵局 2萬元 10 粘昭雯之中華郵政帳戶 109年7月10日8時19分許 彰化縣○○鎮○○路0段000號全家便利商店和美八大店 1萬元 11 粘昭雯之華南商業銀行帳戶 109年7月10日8時22分許 彰化縣○○鎮○○路0段000號合作金庫銀行和美分行 2萬元